---
title: "山大集中講義2019.03.07;Day 1"
output: html_document
---

## Day 1

### RとRStudio環境の準備

[準備サイト](ready.html) を参考に，必要なプログラム，パッケージを準備しましょう。

### Rの関数とデータの型

#### 四則演算
```{r}
1+3
3-5
5*7
8/2
```


#### 関数を使おう
```{r}
sqrt(4)
help(sqrt)
```

#### 代入

```{r}
obj <- 2
obj
obj2 <- 2
obj3 <- 3
obj2 + obj3
obj <- 1:10
obj
obj * 2
obj <- matrix(c(1:10),nrow=5)
obj
```

##### 代入したものの操作
```{r}
obj * 2

obj[1,]
obj[,2]
```

#### なんでも入れれるlist型

```{r}
obj<-list(name=c("kosugi","tanaka","suzuki"),
          gender=c("male","female","male"),
          height=c(170,160),
          weight=c(70.6,80.9,90.6,40.3))
obj
```


##### 代入したものの操作
```{r}
obj$name
```


#### データの型
```{r}
str(obj)
```

##### 数字，文字，factor型
```{r}
obj$gender <- as.factor(obj$gender)
str(obj)
```

#### データフレーム型
```{r}
obj<-data.frame(
  list(name=c("kosugi","tanaka","suzuki"),
       gender=c(1,2,1),
       hight=c(170,160,170),
       weight=c(70.6,80.9,90.6)
  )
)
```

##### 代入したものの操作
```{r}
str(obj)
obj$gender<-factor(obj$gender,labels=c("male","female"))
obj
```

##### パッケージの利用
```{r}
library(tidyverse)
```

#### ファイルの読み込み
```{r}
M1 <- read_csv("M1score.csv",na=".")
head(M1)
```

```{r}
summary(M1)
str(M1)
```

#### データの操作1；列選択
```{r}
M1 %>% dplyr::select(松本人志,富澤たけし) %>% head()
```

#### データの操作2；行選択

```{r}
M1 %>% dplyr::filter(年代==18) %>% head()
```

```{r}
M1 %>% dplyr::filter(年代<10) %>% head()
```

```{r}
M1 %>% dplyr::filter(年代<10) %>% dplyr::select(年代,演者,松本人志) %>% head()
```
#### データの操作3；変数の作成
```{r}
M1 %>% mutate(松本上沼=松本人志+上沼恵美子) %>% head()
```

#### データの操作4；LONG型への変換

とにかく二列にする関数。
```{r}
M1 %>% tidyr::gather(key,val) %>% head()
```

二列にしてほしくないところはマイナス。
```{r}
M1 %>% tidyr::gather(key,val,-年代,-演者,-ネタ順) %>% head()
```

欠損値を除く。
```{r}
M1 %>% tidyr::gather(key,val,-年代,-演者,-ネタ順) %>% na.omit %>% head()
```
#### データの操作5；グループ化と要約

```{r}
M1 %>% tidyr::gather(key,val,-年代,-演者,-ネタ順) %>% 
  group_by(key) %>% head()
```


```{r}
M1 %>% tidyr::gather(key,val,-年代,-演者,-ネタ順) %>% na.omit %>% 
  group_by(key) %>% summarise(mean(val)) %>% head()
```

### Rによるグラフィックス

「キャンバスに重ね描きする」という考え方をベースにした，グラフィックスの文法を学ぼう。

#### キャンバスの準備
```{r}
g <- ggplot()

print(g)
```

#### サンプルデータセットの活用
```{r}
iris %>% head()
```

#### 書き方の例2
```{r}
iris %>% ggplot()  + geom_point(data = iris,
                                mapping = aes(x = Sepal.Length, y = Sepal.Width))
```
#### 書き方の例3

こちらはキャンパスをirisデータ，x軸をSepal.Length,y軸をSepal.Widthに固定しているので，縦・横軸が異なる図を重ねることができない。
```{r}
iris %>% ggplot( aes(x = Sepal.Length, y = Sepal.Width))  + geom_point()
```

あまり使うシーンはないかもしれないが，`geom_`の中で軸を指定しておくと，異なる軸データをプロットすることもできる。
```{r}
iris %>% ggplot()  + geom_point( aes(x = Sepal.Length, y = Sepal.Width))　+
   geom_point(aes(x = Petal.Length, y = Petal.Width,color="red"))
```

#### 色分け

色を分ける変数を指定する。

```{r}
iris %>% ggplot() + geom_point(aes(x = Sepal.Length, y = Sepal.Width, color=Species))
```

連続値だとグラデーションになる。
```{r}
iris %>% ggplot() + geom_point(aes(x = Sepal.Length, y = Sepal.Width, color=Sepal.Length))
```

aesで表現するのは`変数`である。つまり，値に応じて変わる場合はaesで指定する。そうでない場合は，aesの外で指定する。
```{r}
iris %>% ggplot(aes(x = Sepal.Length, y = Sepal.Width)) + 
  geom_point(colour = "blue", size = 3, shape = 5)
```

#### 実験・調査などで使いそうなデータプロット

##### ヒストグラム

データ全体の分布を見るためにはヒストグラムを使う。y軸の指定はいらない。
```{r}
iris %>% ggplot(aes(x = Sepal.Width)) +geom_histogram()
```

binwidthで幅を決める。
```{r}
iris %>% ggplot(aes(x = Sepal.Width)) +geom_histogram(binwidth=1)
```

##### 群ごとのデータをポイントする

横軸がfactor型だと，群ごとのデータになる。
```{r}
iris %>% ggplot(aes(x = Species, y = Sepal.Width)) + geom_point()
```

少し装飾。
```{r}
iris %>% ggplot(aes(x = Species, y = Sepal.Width)) + 
  geom_point(aes(color=Species,alpha=0.3,size=3))
```

##### boxplotはわかりやすい

```{r}
iris %>% ggplot(aes(x = Species, y = Sepal.Width,fill=Species)) + geom_boxplot()
```

##### violin plotは分布が見れるよ

```{r}
iris %>% ggplot(aes(x = Species, y = Sepal.Width,fill=Species)) + geom_violin()
```

##### 棒グラフをかいてみよう

```{r}
iris %>% ggplot(aes(x = Species, y = Sepal.Width,fill=Species)) + 
  geom_bar(stat = "summary", fun.y = mean)
```

別解

```{r}
iris %>% ggplot(aes(x = Species, y = Sepal.Width,fill=Species)) + 
  stat_summary(geom="bar",fun.y=mean)
```

##### かき分ける；ファセット
グラフを分割するときはファセットを使う。
```{r}
iris %>% ggplot(aes(x = Sepal.Width,y=Petal.Length)) +geom_point()+
  facet_wrap(~Species)
```

##### データが集計済みだったら？or集計した後でプロットする技術

実験などでありがちな，平均値に標準偏差のバーをつけて表示する方法などがこちら。
```{r}
iris %>% 
  # データを縦長にする
  tidyr::gather(key,val,-Species) %>% print %>% 
  # グルーピングしておく
  group_by(Species,key) %>% 
  # 平均値などの統計量を計算する
  summarise(M=mean(val),U95=quantile(val,probs=0.975),L95=quantile(val,probs=0.025)) %>% 
  print() %>% 
  # 変数を限定する
  dplyr::filter(key=='Sepal.Length') %>% 
  # キャンパスの準備
  ggplot(aes(x=Species,y=M,fill=Species)) +
    # 棒グラフに点をつけて
    geom_bar(stat='identity') + geom_point(stat='identity') +
    # エラーバーを描く
    geom_errorbar(stat='identity',aes(ymin=L95,ymax=U95,width=0.2))
  
```


### 課題1

1. [こちら](baseball2019.csv)からデータセットファイルをダウンロードし，プロジェクトフォルダに保存し，
2. 野球選手に関するデータセットファイル(baseball2019.csv)を読み込み，
3. ピッチャーの身長・体重データを選び出し，
4. BMIを計算して
5. 12球団ごとのBMIの平均値を棒グラフで表しなさい

```{r,echo=F,message=F}
read_csv('baseball2019.csv') %>% 
  dplyr::filter(position=="投手") %>% 
  dplyr::select(team,height,weight) %>% 
  dplyr::mutate(BMI=weight/(height/100)^2) %>% 
  ggplot(aes(x=team,y=BMI,fill=team)) + geom_bar(stat = "summary", fun.y = mean)
```



### 多次元尺度構成法

ヨーロッパ都市間の距離データ(Rのデフォルト)を使います

```{r}
eurodist
```

メトリックなMDSで分析

```{r}
#描画に使うパッケージの読み込み
library(ggrepel)

# MDSの関数
result.MDS1 <- cmdscale(eurodist,k=3)
# 結果と描画
result.MDS1 %>% as.data.frame %>% 
  dplyr::mutate(label=rownames(.)) %>% 
  ggplot(aes(x=V1,y=V2,label=label))+geom_point()+geom_text_repel()+
  xlim(-2500,2500)+ylim(-2500,2500)+xlab("dim 1")+ylab("dim2")
```


南北反転？

```{r}
# y軸反転
result.MDS1 %>% as.data.frame %>% 
  dplyr::mutate(label=rownames(.)) %>% 
  ggplot(aes(x=V1,y=V2,label=label))+geom_point()+geom_text_repel()+
  xlim(-2500,2500)+ylim(2500,-2500)+xlab("dim 1")+ylab("dim2")
```


#### 距離の関数

サンプルデータ（あやめ）
```{r}
iris[,-5] %>% head()
```

```{r}
# ユークリッド距離
iris[,-5] %>% head() %>% dist()
```

```{r}
# マンハッタン距離
iris[,-5] %>% head() %>% dist(method="manhattan")
```
```{r}
# ミンコフスキー距離
iris[,-5] %>% head() %>% dist(method="minkowski",p=3)
```

#### 非計量MDSの例

##### データ；M-1グランプリ2019の採点結果より

+　[こちら](M1score.csv)からデータファイルをダウンロードし，プロジェクトフォルダに保存してください。

```{r}
read_csv("M1score.csv",na=".") %>% dplyr::filter(年代==18) %>% 
  dplyr::select("立川志らく","塙宣之","上沼恵美子","松本人志","中川礼二","オール巨人","富澤たけし") %>% 
  as.matrix() -> M1_2018

row.names(M1_2018) <- c("見取り図",
                        "スーパーマラドーナ",
                        "かまいたち",
                        "ジャルジャル",
                        "ギャロップ",
                        "ゆにばーす",
                        "ミキ",
                        "トム・ブラウン",
                        "霜降り明星",
                        "和牛")

M1_2018

# 距離データ表示
(dist_M1 <- dist(M1_2018))
```

##### 分析；isoMDS関数の例
```{r}
library(MASS)
result.MDS2 <- isoMDS(dist_M1,k=2)
```

##### 結果
```{r}
result.MDS2$points %>% as.data.frame %>% 
  dplyr::mutate(label=rownames(.)) %>% 
  ggplot(aes(x=V1,y=V2,label=label))+geom_point()+
  geom_text_repel(family = "HiraKakuProN-W3")+
  xlim(-15,15) + ylim(-15,15)+
  xlab("dim 1")+ylab("dim2") 
```


##### 列データのMDS
```{r}
result.MDS3 <- dist(t(M1_2018)) %>% isoMDS()
result.MDS3$points %>% as.data.frame %>% 
  dplyr::mutate(label=rownames(.)) %>% 
  ggplot(aes(x=V1,y=V2,label=label))+geom_point()+
  geom_text_repel(family = "HiraKakuProN-W3")+
  xlim(-12,12) + ylim(-12,12)+
  xlab("dim 1")+ylab("dim2") 
```

### クラスター分析

同じ距離データからの分類でも，クラスター分析という方法もある。
クラスター分析は階層的な方法と非階層的な方法の二種類がある。

#### 階層的クラスター分析
```{r}
result.hcl <- hclust(dist_M1)
par(family = "HiraKakuProN-W3")
plot(result.hcl)
```
好きな数に切り分ければ良い。
```{r}
cutree(result.hcl,3)
```
#### 非階層的クラスター分析

k-means法が代表的。
```{r}
set.seed(123)
kmeans(dist_M1,3) 
```

###  課題2

1. 野球選手に関するデータセットファイル(baseball2019.csv)を読み込み，
2. バッター(投手以外)のデータに限定し，
3. 年俸(saraly)と打数のデータを選び出し，
4. 欠損値が含まれているのでna.omit関数でそれらのデータを除外した上で，
5. 階層的クラスタリングを行い，デンドログラムを描画しなさい。


```{r,echo=F}
read_csv('baseball2019.csv') %>% 
  dplyr::filter(position!="投手") %>% 
  dplyr::select(salary,打数) %>% 
  na.omit() %>% 
  dist() %>% hclust() %>% plot()
```